【裁判字號】    99,再,5
【裁判日期】    990315
【裁判案由】    有關土地登記事務
【裁判全文】
高雄高等行政法院裁定
                                   99年度再字第5號
聲  請  人  甲○○
相  對  人  雲林縣西螺地政事務所
代  表  人  乙○○  主任
訴訟代理人  丁○○
            丙○○
            戊○○
上列當事人間有關土地登記事務事件，聲請人對本院中華民國98
年4月20日98年度再字第9號裁定，聲請再審，本院裁定如下：
    主  文
再審之聲請駁回。
再審訴訟費用由聲請人負擔。
    理  由
一、按「有左列各款情形之一者，得以再審之訴對於確定終局判
    決聲明不服。．．．：一、適用法規顯有錯誤者。」行政訴
    訟法第273條第1項第1款定有明文。惟所謂「適用法規顯有
    錯誤」係指原裁定所適用之法規與該案應適用之現行法規相
    違背，或與解釋、判例有所牴觸者而言。至於事實之認定或
    法律上見解之歧異，再審原告對之縱有爭執，要難謂為適用
    法規顯有錯誤，而據為再審之理由。上開規定依行政訴訟法
    第283條規定於聲請再審亦準用之。
二、經查，本件聲請人與相對人間因有關土地登記事務事件，曾
    於民國92年12月3日向本院提起行政訴訟（案號92年度訴字
    第1341號），惟聲請人於該案終局判決前即撤回起訴，本院
    並以93年2月26日（93）高行真紀己92訴01341字第01580號
    函送達聲請人書面撤回狀影本予相對人等情，業經本院調取
    本院92年度訴字第1341號案卷核閱屬實。嗣至97年6月16日
    聲請人對上開訴訟事件提起再審之訴，經本院以97年度再字
    第30號裁定，以前揭訴訟已經發生撤回之效力，訴訟繫屬消
    滅，本院未作成任何確定裁判，聲請人提起之再審之訴不合
    法為由，裁定駁回其再審之訴；聲請人不服提起抗告，經最
    高行政法院98年度裁字第268號裁定以其抗告無理由，而裁
    定駁回其抗告在案，亦經本院調取本院97年度再字第30號案
    卷閱明無誤。聲請人仍表不服，對本院97年度再字第30號裁
    定聲請再審，係以其雖已撤回本院92年度訴字第1341號有關
    土地登記事務事件之起訴，然其撤回起訴之意思表示，經相
    對人提出答辯狀拒絕同意，依法自不生撤回之效力，本院應
    繼續審理該案件，本院卻未繼續審理該案件，即率予裁定駁
    回其再審之訴為由，認前開裁定有法規適用之錯誤等語，亦
    經本院98年度再字第9號裁定係以「本院92年度訴字第1341
    號有關土地登記事務事件，原定於93年3月2日行言詞辯論，
    聲請人在該訴訟行言詞辯論前（即同年2月23日）具狀撤回
    該訴訟，揆諸前揭行政訴訟法之規定，該訴訟既未經相對人
    為言詞辯論，聲請人撤回訴訟，自毋須得其同意，即已發生
    撤回之效力；況且，相對人亦無提出答辯狀拒絕同意聲請人
    撤回起訴之情事。業經本院調取上開案卷閱明屬實。聲請人
    主張前揭訴訟之撤回，應得相對人同意，而其撤回起訴之意
    思表示業經相對人提出答辯狀拒絕同意，原審未查，未繼續
    審理該案件，即率予裁定駁回其再審之訴，自有法規適用錯
    誤之再審理由云云，顯有誤解。」等語，裁定駁回其再審之
    訴；聲請人不服提起抗告，經最高行政法院98年度裁字第31
    52號裁定以其抗告無理由，裁定駁回其抗告在案，並經本院
    調取本院98年度再字第9號案卷閱明無誤。本件聲請人對本
    院98年再字第9號裁定，再以本件於93年2月23日前即已經言
    詞辯論，係言詞辯論終結後之再開辯論，自屬辯論終結後之
    撤回，依法須得相對人之同意，始生撤回之效力，而本件未
    經其同意撤回，自未生撤回之效力，況依相對人已明白表示
    拒絕撤回之意思表示，本件未生撤回之效力。原裁定未具體
    表明前後理由有何相同，僅說明聲請人已逾時效並以同一理
    由提出請求，原裁定未予詳查，率予駁回，有適用法規錯誤
    及漏未斟酌證據，應予撤銷為由，提起再審。惟按前揭本院
    98年度再字第9號裁定意旨，足證聲請人上開主張業於前訴
    訟程序中提出，並經本院審酌，就聲請人主張有行政訴訟法
    第273條第1項第1款之再審事由予以駁回，已詳述其理由，
    其所為法律之適用，並未與本件應適用之現行法規相違背，
    或與解釋判例有所牴觸，認不可採，而予以駁回，並無不合
    。聲請人復為與前次提起再審時相同而為本院98年度再字第
    9號裁定所不採之主張，無非係以本院98年度再字第9號裁定
    未詳查，此尚難據以認定本院98年度再字第9號裁定係適用
    法規錯誤，是本件再審之聲請為無理由，應裁定駁回之。
三、依行政訴訟法第283條、第278條第1項、第104條、民事訴訟
    法第95條、第78條，裁定如主文。
中    華    民    國    99    年     3    月   15     日
              高雄高等行政法院第四庭
                          審判長法官  蘇  秋  津
                                法官  戴  見  草
                                法官  簡  慧  娟
以上正本係照原本作成。
如不服本裁定，應於裁定送達後10日內以書狀敘明理由，經本院
向最高行政法院提出抗告（須按對造人數附具繕本）。
中    華    民    國    99    年     3    月   15     日
                              書記官  洪  美  智


司法院資訊處製作；財團法人民間司法改革基金會備份。
